【裁判字號】    99,訴,3673
【裁判日期】    991231
【裁判案由】    毒品危害防制條例
【裁判全文】
臺灣臺中地方法院刑事判決              99年度訴字第3673號
公  訴  人  臺灣臺中地方法院檢察署檢察官
被      告  賴承輝
上列被告因違反毒品危害防制條例案件，經檢察官提起公訴（99
年度毒偵字第4092號），嗣經本院合議庭裁定由受命法官獨任行
簡式審判程序，本院判決如下：
    主    文
賴承輝施用第一級毒品，累犯，處有期徒刑陸月，如易科罰金，
以新臺幣壹仟元折算壹日；又施用第二級毒品，累犯，處有期徒
刑月，如易科罰金，以新臺幣壹仟元折算壹日。應執行有期徒
刑捌月，如易科罰金，以新臺幣壹仟元折算壹日。
    犯罪事實
一、賴承輝曾因施用毒品案件，先後經法院裁定送觀察勒戒及論
    罪科刑執行完畢，其中，曾於民國96年間，因施用毒品案件
    ，經本院以96年度訴字第1230號判決有期徒刑9月、5月，並
    定其應執行刑為有期徒刑1年1月確定，嗣因減刑，再經本院
    以96年度聲減字第4566號裁定分別減刑為有期徒刑4月又15
    日、2月又15日，並定其應執行刑為有期徒刑6月確定，接續
    其另案有期徒刑之執行，於97年3月31日縮短刑期執行完畢
    。詎仍不知警惕，復基於施用第一級毒品之犯意，於99年9
    月20日上午某時許，在其位於臺中市○○區○○街489之10
    號住處內，以將第一級毒品海洛因摻於香菸內，再以火燃點
    而後吸食其煙氣之方式，施用第一級毒品海洛因1次；另基
    於施用第二級毒品之犯意，於同日稍後某時許，亦在上址內
    ，以將第二級毒品甲基安非他命置於玻璃球吸食器內，再以
    火燒烤產生濃煙而以口鼻吸食之方式，施用第二級毒品甲基
    安非他命1次。嗣於同年月22日16時許，在臺中市○○區○
    ○街489之10號前遇警盤檢時，即在其上開施用第一級毒品
    犯行，為有偵查犯罪職權之機關或公務員發覺前，主動向臺
    中市警察局第五分局東山派出所警員吳東沛自首坦承上情，
    而接受裁判。
二、案經臺中市警察局第五分局報請臺灣臺中地方法院檢察署檢
    察官偵查起訴。
    理    由
一、上開事實，業據被告賴承輝於本院審理時坦承不諱，且被告
    經警徵得其同意所採集之尿液，經送驗結果，分別呈嗎啡、
    甲基安非他命陽性反應，有中山醫學大學附設醫院檢驗科藥
    物檢測中心99年10月7日實驗編號第0000000號尿液檢驗報告
    1 紙在卷可證，堪認被告上開自白確與事實相符，足以採信
    。按施用第一、二級毒品為犯罪行為，毒品危害防制條例第
    10條定有處罰明文。故施用第一、二級毒品者，依前揭規定
    本應科以刑罰。惟基於刑事政策，對合於一定條件之施用者
    ，則依同條例第20條、第23條之規定，施以觀察、勒戒及強
    制戒治之保安處分。又毒品危害防制條例於92年7月9日修正
    公布，自93年1月9日施行，其中第20條、第23條將施用毒品
    之刑事處遇程序，區分為「初犯」及「5年內再犯」、「5年
    後再犯」。依其立法理由之說明：「初犯」，經觀察、勒戒
    或強制戒治後，應為不起訴處分或不付審理之裁定；經觀察
    、勒戒或強制戒治執行完畢釋放後，「5年內再犯」者，因
    其再犯率甚高，原實施之觀察、勒戒及強制戒治既已無法收
    其實效，爰依法追訴或裁定交付審理。至於經觀察、勒戒或
    強制戒治執行完畢釋放後，「5年後再犯」者，前所實施之
    觀察、勒戒或強制戒治已足以遮斷其施用毒品之毒癮，為期
    自新及協助其斷除毒癮，仍適用「初犯」規定，先經觀察、
    勒戒或強制戒治之程序。從而依修正後之規定，僅限於「初
    犯」及「5年後再犯」二種情形，始應先經觀察、勒戒或強
    制戒治程序。倘被告於5年內已再犯，經依法追訴處罰，縱
    其第3次（或第3次以上）再度施用毒品之時間，在初犯經觀
    察、勒戒或強制戒治執行完畢釋放5年以後，已不合於「5年
    後再犯」之規定，且因已於「5年內再犯」，顯見其再犯率
    甚高，原實施觀察、勒戒或強制戒治，已無法收其實效，即
    應依該條例第10條處罰。至於第3次（或第3次以上）施用毒
    品之時間，是否宜有期間限制？以多久為適宜？則分屬刑事
    政策、專門醫學之範圍，非審判機關所能決定，有待循立法
    途徑解決（最高法院97年度第5次刑事庭會議決議）。而查
    被告曾因施用毒品案件，先後經法院裁定送觀察勒戒及論罪
    科刑執行完畢，其中，曾於96年間，因施用毒品案件，經本
    院以96年度訴字第1230號判決有期徒刑9月、5月，並定其應
    執行刑為有期徒刑1年1月確定，嗣因減刑，再經本院以96年
    度聲減字第4566號裁定分別減刑為有期徒刑4月又15日、2月
    又15日，並定其應執行刑為有期徒刑6月確定，接續其另案
    有期徒刑之執行，於97年3月31日縮短刑期執行完畢之事實
    ，有臺灣臺中地方法院檢察署刑案資料查註紀錄表、臺灣高
    等法院被告前案紀錄表各1份附卷足憑，是其於施用毒品案
    件經觀察勒戒獲釋放，復另於5年內因施用毒品案件經法院
    論罪科刑執行完畢獲釋放後，再犯毒品危害防制條例第10條
    之罪，事證明確，被告犯行，洵堪認定。
二、查海洛因、甲基安非他命分別係毒品危害防制條例第2條第2
    項第1款、第2款規定之第一級、第二級毒品，是被告所為，
    係犯同條例第10條第1項、第2項之施用第一級、第二級毒品
    罪。被告持有第一級、第二級毒品之行為，各應為施用之高
    度行為所吸收，均不另論罪。被告所犯上開二罪間，犯意各
    別，行為互異，應分論併罰。被告於99年9月22日16時許，
    在臺中市○○區○○街489之10號前遇警盤檢時，即在其上
    開施用第一級毒品犯行，為有偵查犯罪職權之機關或公務員
    發覺前，主動向臺中市警察局第五分局東山派出所警員吳東
    沛自首坦承上情，而接受裁判，有警詢筆錄在卷可查，爰依
    刑法第62條前段規定，就其所犯施用第一級毒品罪部分減輕
    其刑。被告曾於96年間，因施用毒品案件，經本院以96年度
    訴字第1230號判決有期徒刑9月、5月，並定其應執行刑為有
    期徒刑1年1月確定，嗣因減刑，再經本院以96年度聲減字第
    4566號裁定分別減刑為有期徒刑4月又15日、2月又15日，並
    定其應執行刑為有期徒刑6月確定，接續其另案有期徒刑之
    執行，於97年3月31日縮短刑期執行完畢之事實，已如前述
    ，其於有期徒刑執行完畢後5年內，再故意犯本件有期徒刑
    以上之罪，依刑法第47條第1項之規定，構成累犯，並應加
    重其刑。被告所犯施用第一級毒品罪部分之刑，同時有加重
    及減輕事由，應先加後減之。爰審酌被告前已有多次施用毒
    品前科，有上開刑案紀錄表可查，今再為施用，法治觀念之
    淡薄，乃公訴人請求量處應執行刑1年2月，然施用毒品究屬
    戕害自身健康之犯罪，被告施用毒品尚未造成他人明顯之危
    害，且於本院審理中已坦承犯行，犯後態度尚稱良好，並兼
    衡被告犯罪之動機、目的、手段、生活狀況、智識程度，暨
    其自承已在接受美沙冬治療，並提出中山醫學大學附設復健
    醫院門診醫療費用收據附卷可參，足認其已有悔意，暨其有
    如前述自首情節等一切情狀，分別量處如主文所示之刑，且
    諭知如易科罰金之折算標準，並定其應執行之刑。
據上論斷，應依刑事訴訟法第273條之1第1項、第299條第1項前
段，毒品危害防制條例第10條第1項、第2項，刑法第11條前段、
第47條第1項、第41條第1項前段、第51條第5款，判決如主文。
本案經檢察官劉文賓到庭執行職務。
中    華    民    國    99    年    12    月    31    日
                  刑事第十八庭法  官  林世民
上正本證明與原本無異。
如不服本判決，應於送達後10日內向本院提出上訴狀（須附繕本
），上訴於臺灣高等法院臺中分院。
上訴書如未敘述理由，應於上訴期間屆滿後20日內補提理由書於
本院。
                              書記官  紀俊源
中    華    民    國    99    年    12    月    31    日
附錄論罪科刑法條：
毒品危害防制條例第10條：
施用第一級毒品者，處6月以上5年以下有期徒刑。
施用第二級毒品者，處3年以下有期徒刑。
中華民國刑法第62條
對於未發覺之罪自首而受裁判者，得減輕其刑。但有特別規定者
，依其規定。

司法院資訊處製作；財團法人民間司法改革基金會備份。
